臺灣高等法院花蓮分院刑事判決　　　　　　　　　　　九十年度交上易字第五六號
　　上訴人即被告　甲○○
右上訴人因過失傷害案件，不服臺灣臺東地方法院九十年度交易字第七０號中華民國
九十年十一月六日第一審判決（起訴案號：臺灣臺東地方法院檢察署九十年度偵字第
七七０號），提起上訴，本院判決如左：
    主      文
原判決撤銷。
甲○○因過失傷害人，處有期徒刑月，如易科罰金，以佰元折算壹日。
    事      實
一、甲○○未考領普通小型車之駕駛執照，民國（下同）八十九年十月十六日下午，
    駕駛車牌號碼Ｅ七─四七四五號自用小客車，沿臺東縣鹿野鄉○○村○○路由南
    往北方向行駛，同日十六時三十分許，途經同鄉村○○路與農業道路之無號誌交
    岔路口時，本應注意汽車行駛時，駕駛人應注意車前狀況，並隨時採取必要之安
    全措施，及汽車行經無號誌之交岔路口時，應減速慢行，作隨時停車之準備等道
    路交通安全規定，而依當時天候晴、日間自然光線、柏油路面乾燥、平直、無缺
    陷及障礙物、視距良好，並無不能注意之情事，竟疏於注意有無其他車輛通過及
    減速慢行，作隨時停車之準備，貿然超速行駛。適乙○○騎乘車牌號碼ＨＧＲ─
    六五三號重機車，沿前開農業道路由西往東方向行駛至上開無號誌之交岔路口時
    ，應注意車前狀況，隨時採取必要之安全措施，及汽車行駛至無號誌之交岔路口
    ，支線道車應暫停讓幹線道車先行，而依當時情形，並無不能注意之情事，亦疏
    於注意車前狀況，且未暫停讓幹線道車先行，貿然前進，致被甲○○所駕駛之自
    用小客車撞及。乙○○當場人車倒地，受有左股骨粉碎性骨折、左髕骨骨折、右
    手肘脫臼、下頷骨骨折及顏面多處擦傷等傷害。甲○○於肇事後，即託路人報警
    ，並於警察到達現場時，向有偵查權之警員表示其為車禍肇事之人，自首而接受
    裁判。
二、案經乙○○訴由臺東縣警察局關山分局報請臺灣臺東地方法院檢察署檢察官偵查
    起訴。
    理      由
一、訊據上訴人即被告甲○○固坦承於右揭時、地發生車禍肇事，致告訴人乙○○受
    傷之事實，惟矢口否認有何過失傷害之犯行，辯稱：我從拓寬路段開始到交岔路
    口，都是保持二十公里左右之速度前進，沒有加速或減速，因為我有優先路權，
    乙○○要讓我先通過，所以我到路口時沒有停下來，我的速度已經很慢了，是乙
    ○○殘障違規騎乘重機車來撞我，我沒有過失云云。
二、經查：
（一）被告駕駛自用小客車於右揭時地撞及告訴人乙○○所騎機車致乙○○受傷之事
      實，業據告訴人乙○○於警訊及偵查中指訴甚詳，且有診斷證明書及臺東縣警
      察局道路交通事故調查報告表各一紙在卷可稽。又依卷附之車損照片觀之，被
      告所駕駛之自用小客車前方保險桿有嚴重之撞擊痕跡，車牌甚至已掉落一半，
      僅剩一邊有螺絲懸掛住，而告訴人所騎之機車右側亦有明顯之撞擊痕跡，足見
      本件車禍係被告駕駛之自用小客車前面撞及告訴人所騎之重機車右側。是被告
      辯稱係告訴人所騎之機車來撞伊云云，與事實不符，不足採信。
（二）由卷附臺東縣警察局道路交通事故調查報告表觀之，告訴人所騎之機車從撞擊
      點至機車倒地位置之機車刮地痕長達二十六公尺，且依財團法人佛教慈濟綜合
      醫院九十年七月十六日（九十）慈醫文事字第三０六二號函附之病情說明書所
      示，告訴人所受之傷勢確為重大外力撞擊所致，益證被告肇事當時車速極快。
      是被告所辯其都是保持二十公里左右之速度前進云云，亦不可採。
（三）按汽車行駛時，駕駛人應注意車前狀況，並隨時採取必要之安全措施；汽車行
      經無號誌之交岔路口時，應減速慢行，作隨時停車之準備，道路交通安全規則
      第九十四條第三項、第九十三條第一項第三款分別定有明文。被告駕車自應注
      意上述道路交通安全規定，且依當時天候晴、日間自然光線、路面乾燥、平直
      、無缺陷及障礙物、視距良好，並無不能注意之情形，竟疏未注意遵守上開規
      定，以致肇事，致人受傷，是被告對本件事故之發生顯有過失。另本件經送鑑
      定及覆議肇事責任結果，亦認為「乙○○駕駛重型機車行經無號誌之交叉路口
      ，支線道車未暫停讓幹道線車先行，與甲○○無照駕駛自小客車行經無號誌之
      交叉路口，超速行駛，未注意車前狀況，二者同為肇事原因。」及「乙○○駕
      駛重機車，行經無號誌交叉路口，支線道車未暫停讓幹道線車先行，與甲○○
      無照駕駛自小客車，行經無號誌交叉路口，未減速慢行反超速行駛且未注意車
      前狀況，同為肇事原因。」有臺灣省花東區車輛行車事故鑑定委員會函及臺灣
      省車輛行車事故覆議鑑定委員會函各一份附卷可參；雖告訴人對於本件車禍之
      發生亦有過失，但不影響被告就本件車禍過失之認定。又被告之過失造成告訴
      人受傷，其間顯有相當因果關係。是本件事證已臻明確，被告犯行洵堪認定。
三、核被告所為，係犯刑法第二百八十四條第一項前段之過失傷害罪。查被告並未考
    領普通小型車之駕駛執照，此有交通部公路局高雄區監理所臺東監理站九十年五
    月十四日（九十）東監字第九００五一一七號函附卷足憑，其無駕駛執照駕車因
    而致人受傷，應依道路交通管理處罰條例第八十六條第一項之規定，加重其刑至
    二分之一。又被告於肇事後，即託人報案，並向到場處理之警員自首其為肇事之
    人，且接受裁判，此有臺東縣警察局道路交通事故調查報告表一紙在卷可考，應
    依刑法第六十二條前段之規定減輕其刑，並依同法第七十一條第一項規定，先加
    後減之。
四、原審就被告所犯予以論罪科刑，固非無見。惟按科刑時應審酌一切情狀，為量刑
    輕重之標準，刑法第五十七條定有明文；本件車禍，被告雖有過失，惟告訴人駕
    駛重機車，行經無號誌交叉路口，其在支線道，應暫停讓幹道線車先行而未暫停
    ，致而肇事，其肇事責任較重，被告之肇事責任較輕，原判決未為此種情狀之審
    酌，而處被告以高度之刑，尚有未洽。又刑法第四十一條業於九十年一月十日修
    正公布，同年月十二日生效施行，本件應適用裁判時之新法第四十一條第一項裁
    判，原判決漏未為新舊法之比較，亦有未洽。被告上訴，否認犯罪，固不足取，
    惟原判決既有可議，自屬無可維持，應予撤銷改判。爰審酌被告曾犯妨害名譽及
    傷害等罪，有台灣高等法院被告全國前案紀錄表在卷可考，品行非佳，本件過失
    行為所生之損害非輕，尚未與告訴人和解，惟告訴人對本件事故之發生責任較大
    等一切情狀，量處如主文第二項所示之刑，並諭知易科罰金之折算標準。
據上論斷，應依刑事訴訟法第三百六十九條第一項前段、第三百六十四條、第二百九
十九條第一項前段，刑法第二條第一項前段、第二百八十四條第一項前段、第六十二
條前段、修正後第四十一條第一項，道路交通管理處罰條例第八十六條第一項，罰金
罰鍰提高標準條例第一條前段、第二條，判決如主文。
本案經檢察官邱雲昌到庭執行職務。
中      華      民      國      九十一      年    四    月      三      日
                                  審判長法官  吳  鴻  章
                                        法官  張  健  河
  法官  林  慶  煙
右正本證明與原本無異。
本件不得上訴。
                                      書記官  陳  萬  山
中      華      民      國      九十一      年    四    月      三      日
附錄    本判決論罪科刑法條：
中華民國刑法第二百八十四條
 (過失傷害罪)
因過失傷害人者，處六月以下有期徒刑、拘役或五百元以下罰金，致重傷
者，處一年以下有期徒刑、拘役或五百元以下罰金。
從事業務之人，因業務上之過失傷害人者，處一年以下有期徒刑、拘役或
一千元以下罰金，致重傷者，處三年以下有期徒刑、拘役或二千元以下罰
金。
道路交通管理處罰條例第八十六條
汽車駕駛人，無駕駛執照駕車、酒醉駕車、吸食毒品或迷幻藥駕車、行駛
人行道或行經行人穿越道不依規定讓行人優先通行，因而致人受傷或死亡
，依法應負刑事責任者，加重其刑至二分之一。
汽車駕駛人，在快車道依規定駕車行駛，因行人或慢車不依規定，擅自進
入快車道，而致人受傷或死亡，依法應負刑事責任者，減輕其刑。
